【裁判字號】    89,交易,120
【裁判日期】    890314
【裁判案由】    公共危險
【裁判全文】
臺灣臺南地方法院刑事判決                       八十九年度交易字第一二號
    公  訴  人  臺灣台南地方法院檢察署檢察官
    被      告  甲○○
右列被告因公共危險案件，經提起公訴（八十九年度偵字第三０四號），本院判決如
左：
    主  文
甲○○服用酒類，不能安全駕駛動力交通工具而駕駛，累犯，處拘役陸拾日，如易科
罰金，以佰元折算壹日。
    事  實
一、甲○○前於民國（下同）八十三年間，因過失致死案件，經台灣高等法院台中分
    院判處有期徒刑八月，甫於八十五年二月十九日執行完畢，詎不知警惕，復於八
    十八年十二月二十一日十時三十九分許，因飲用酒類後，已達不能安全駕駛動力
    交通工具之程度，仍駕駛車號ＸＩ－九五二號曳引車，行經國道一號高速公路三
    一五公里北向處（新市○○道），經警攔查，並以酒精測定器檢測吹氣，測得其
    吐氣所含酒精成份達每公升○‧九二毫克而得知上情。
二、案經國道公路警察局第四警察隊報告台灣台南地方法院檢察署檢察官偵查起訴。
    理  由
一、右揭飲用酒類駕車之事實業據被告甲○○自警訊、偵查以迄本院審理時均供認不
    諱，復有被告為警施以酒精測試單一紙在卷足憑，雖被告辯稱：伊僅在公司喝一
    瓶維士比，飲酒後並沒有感覺等語，惟按刑法第一百八十五條之三所規定：「服
    用酒類，不能安全駕駛動力交通工具而駕駛者」，其構成要件係「服用酒類」、
    「不能安全駕駛動力交通工具而駕駛」，二者之範圍不能謂完全不明確，其「可
    能的文義」仍可透過刑法論理解釋之原則究明，致飲用酒類後如何程度始能謂「
    不能安全駕駛動力交通工具而駕駛」，則有賴檢察官舉證，由刑事司法實務以判
    決先例予以補充，不能以該項規定之語義內容有某程度之不明確，即謂該一規定
    違反罪刑法定之原則，依台灣高等法院檢察署所彙編之刑法第一百八十五條之三
    酒後駕車「不能安全駕駛」認定標準之相關論文資料一書中，台大醫學院吳木榮
    醫師、台北醫學院附設醫院蔡尚穎醫師、中央警察大學交通學系暨交通管理研究
    所程玉傑先生、蔡中志教授等人於彼等之研究著作中，均對血液中、呼氣中酒精
    之濃度對汽車駕駛人之影響提出報告，如血液中酒精在三０－五０ｍｇ／ｄＬ時
    ，駕駛能力變差，在五０－一００ｍｇ－ｄＬ時，多話、大笑、感覺障礙，一０
    ０－一五０ｍｇ－ｄＬ時，說話含糊、腳步不穩、可能會噁心，一五０－二００
    ｍｇ／ｄＬ時，明顯酒醉、噁心、步履蹣跚（而呼氣中酒精濃度與血液中酒精濃
    度比為二千比一至二千三百比一），在本件被告甲○○之呼氣酒精濃度為０．九
    二ｍｇ／Ｌ（茲以最低值之二千比一計算），經計算為一八四ｍｇ／ｄＬ，亦即
    依常人之反應，其已達明顯醉、噁心、步履蹣跚之程度，再者，呼氣中濃度如達
    ０．五五ｍｇ／Ｌ時，其肇事率為一般人之十倍，凡此均載明於上開彙編交集中
    ，可證被告之呼氣酒精濃度０．九二ｍｇ／Ｌ，足以影響其判斷力及肢體協調能
    力，於駕駛汽車時自不能安全駕駛甚明，本案事證明確，應依法論處。
三、核被告所為，係犯刑法第一百八十五條之三之罪。被告受有如事實欄所載有期徒
    刑之執行，已於八十五年二月十九日執行完畢，此有本院被告全國前案紀錄表一
    紙在卷足憑，渠在該有期徒刑執行完畢後，五年以內再犯本刑為有期徒刑之本罪
    ，核應論以累犯，並加重其刑。爰審酌被告於酒後駕駛汽車，嚴重危害交通安全
    ，經警所測得之酒精含量，惟並未肇事及其他一切情狀，量處如主文所示之刑，
    並諭知易科罰金之折算標準，以資懲儆。
據上論斷，應依刑事訴訟法第二百九十九條第一項前段，刑法第一百八十五條之三、
第四十七條、第四十一條，罰金罰鍰提高標準條例第二條判決如主文。
本案經檢察官王森榮到庭執行職務
中    華    民    國      八十九      年      三      月      十四      日
                                臺灣臺南地方法院交通法庭
                                      法  官  王  國  忠
右正本證明與原本無異。
如不服本判決，應於判決送達後十日內，向本院提出上訴狀（應附繕本）。
                                      書記官  胡  美  娟
中    華    民    國      八十九      年      三      月      十四      日
附錄本案論罪科刑法條：
刑法第一百八十五條之三：
服用毒品、麻醉藥品、酒類或其他相類之物，不能安全駕駛動力交通工具而駕駛者，
處一年以下有期徒刑、拘役或三萬元以下罰金。


司法院資訊處製作；財團法人民間司法改革基金會備份。
